【裁判字號】    99,刑智上易,86
【裁判日期】    991206
【裁判案由】    違反著作權法
【裁判全文】
智慧財產法院刑事判決
                                  99年度刑智上易字第86號
上  訴  人  臺灣臺北地方法院檢察署檢察官
被      告  千通遊覽有限公司
兼上代表人  林文生
被      告  蕭岳文
上列被告因違反著作權法案件，不服臺灣臺北地方法院99年度智
易字第39號，中華民國99年7月30日第一審判決（起訴案號：臺
灣臺北地方法院檢察署99年度偵字第8767、9178號），提起上訴
，本院判決如下：
    主  文
上訴駁回。
    理  由
一、公訴意旨略以：被告林文生係千通遊覽有限公司（下稱千通
    公司）之代表人，蕭岳文為千通公司所僱用之司機，均明知
    如附表1、2分別為社團法人臺灣音樂著作權人聯合總會（下
    稱臺灣音樂著作權人聯合總會）、社團法人臺灣音樂著作權
    協會（下稱臺灣音樂著作權協會）所管理之音樂著作，竟基
    於犯意之聯絡，共同於民國98年11月15日未經臺灣音樂著作
    權人聯合總會及臺灣音樂著作權協會之授權，在千通公司所
    有而由蕭岳文駕駛之A3-507號營業大客車上，使用車內之伴
    唱機公開演出上述音樂著作，案經臺灣音樂著作權人聯合總
    會及臺灣音樂著作權協會分別訴由臺北市政府警察局大安分
    局報請臺灣臺北地方法院檢察署檢察官偵辦，因認被告林文
    生、蕭岳文共同涉犯著作權法第92條之擅自以公開演出之方
    法侵害他人著作財產權罪嫌，被告千通公司應依同法第101
    條第1 項規定科處罰金云云。
二、按犯罪事實，應依證據認定之，無證據不得認定犯罪事實。
    又不能證明被告犯罪者，應諭知無罪之判決，刑事訴訟法第
    154 條、第301 條第1 項分別定有明文。次按，認定犯罪事
    實所憑之證據，雖不以直接證據為限，間接證據亦包括在內
    ，然而無論直接證據或間接證據，其為訴訟上之證明，須於
    通常一般人均不致有所懷疑，而得確信其為真實之程度者，
    始得據為有罪之認定，倘其證明尚未達到此一程度，而有合
    理之懷疑存在時，即難遽採為不利被告之認定，最高法院著
    有76年台上字第4986號判例可資參照。又依刑事訴訟法第16
    1 條第1 項規定，檢察官就被告犯罪事實，應負舉證責任，
    並指出證明之方法。因此，檢察官對於起訴之犯罪事實，應
    負提出證據及說服之實質舉證責任。倘其所提出之證據，不
    足為被告有罪之積極證明，或其指出證明之方法，無從說服
    法院以形成被告有罪之心證，基於無罪推定之原則，自應為
    被告無罪判決之諭知，最高法院亦著有92年度台上字第128
    號判例可參。
三、公訴人認被告林文生、蕭岳文、千通公司涉犯前開罪嫌，無
    非係以告訴代理人許憲生於警詢時之指訴、著作權仲介團體
    許可證明書、臺灣音樂著作權人聯合總會音樂著作財產權專
    屬授權委託管理契約書、著作財產權讓與合約書、授權書、
    臺灣音樂著作權協會音樂著作權管理契約書、音樂著作授權
    合約、授權證明書、統一發票影本1紙、蒐證光碟2片、相片
    16張及被告林文生、蕭岳文不利於已之供述資為論據。
四、訊據被告林文生固坦承為千通公司負責人，且車號：A3-507
    遊覽車確為千通公司所有車輛，上開車輛確有可供客人點播
    唱歌之伴唱機，98年11月15日確有人向千通公司承租上開車
    輛等事實，被告蕭岳文則坦承受僱於千通公司擔任駕駛員，
    並於上開時地駕駛上開車輛載送客人，伊確有打開伴唱機之
    電源供客人點播演唱系爭歌曲之事實，惟均矢口否認有侵害
    著作權之犯行，被告林文生辯稱：上車輛是二手車，伴唱機
    及歌曲是車買來時就附送的，伊不清楚裡面有多少歌，亦不
    清楚有無取得授權，如果聯全鋁業商要在車上唱歌，伊就不
    同意出租這輛車等語。被告蕭岳文辯稱：伊只是服務客人，
    提供伴唱機供客人唱歌並沒有另外收費，伊一直認為音圓公
    司有版權，伊沒有犯罪的意思等語。經查：
  (一)按著作權法第92條規定，以公開演出方式侵害著作權罪之成
    立，以行為人具有故意為其構成要件。而所謂「故意」係指
    行為人主觀上必須對於客觀不法構成要件所描述之行為主體
    、行為客體、行為、行為時之特別情狀、行為結果等，均有
    所認識，始可謂具備認知要素；並須進而具有實現不法構成
    要件之全部客觀行為情狀之決意，始具故意之決意要素，行
    為人必須兼具上開認知要素及決意要素，始可認為具有犯罪
    之故意，自屬當然。且著作權法第92條之擅自以「公開演出
    」方法侵害他人著作財產權罪，苟行為人並未以「公開演出
    」方法向現場公眾傳達著作內容，即與擅自以「公開演出」
    方法侵害他人著作權罪之構成要件有間，自不能以該項罪責
    與行為人相繩。
  (二)查告訴人臺灣音樂著作權協會、臺灣音樂著作權人聯合總會
    分別為如附表一、二所示歌曲之公開演出權之專屬被授權人
    ，此有音樂著作權管理契約書、音樂著作授權代理合約、音
    樂著作著作財產權專屬授權委託管理契約書、著作財產權讓
    與合約書附卷可按（見99年度他字第897號卷第13頁至25 頁
    、99年度他字第235號卷第22至30頁），且被告林文生確為
    千通公司負責人，A3-507遊覽車確為千通公司所有車輛，被
    告蕭岳文則受僱於千通公司擔任駕駛員，亦有財政部稅務入
    口網營業登記資料公示查詢、電子公路監理網公司駕駛員及
    車輛明細資料在卷足憑（見99年度他字第897號卷第26頁至
    28頁），而98年11月15日確有人向千通公司承租上開車輛，
    並由被告蕭岳文擔任駕駛，其確有打開伴唱機之電源供客人
    點播演唱如附表一、二所示歌曲之事實，亦有光碟翻拍畫面
    12張及錄影光碟1片為證，上開光碟亦經原審勘驗並製作筆
    錄在卷，且為被告等所不爭，應堪信為真實
  (三)惟查，告訴人臺灣音樂著作權協會於提起本件告訴時，即具
    狀表明「被告林文生係被告千通公司之負責人，其未向告訴
    人申請公開演出使用授權，竟於其所屬之千通公司之營業車
    上以電腦伴唱機供乘客點播演唱之方式，公開演出使用系爭
    歌曲，經告訴人於民國98年11月15日派員至被告千通公司所
    屬車輛（車號：A3-507，駕駛人：蕭岳文）蒐證，並查獲確
    有系爭歌曲遭被告等提供予公眾公開演出使用之情事」（見
    99年度他字第897號卷第3頁），並提出告證4即千通公司所
    開立予「聯全鋁業商」車資10,500元之統一發票1 紙及告證
    5 之光碟翻拍畫面6 張及錄影光碟1 片為證（見上開他字卷
    第29頁至33頁），而告訴人臺灣音樂著作權人聯合總會於提
    起本件告訴時，亦具狀表明「被告蕭岳文為址設臺北市大安
    區○○○路○ 段203 號6 樓之1 千通公司之受雇司機（車號
    ：A3-507），明知附表1所載之歌曲為告訴人所管理之音樂
    著作，於未取得告訴人授權前，係不得擅自以公開演出的方
    法侵害該等音樂著作財產權，惟經告訴人於98年11月15日派
    員搜查發現，被告蕭岳文於執行職務時，竟仍提供伴唱機供
    消費者點播上揭歌曲演唱，該行為已顯然侵害告訴人所管理
    之音樂著作財產權」（見99年度他字第235號卷第2頁），並
    提出證物3之光碟翻拍畫面6張及證物4即千通公司所開立予
    「聯全鋁業商」車資10,500元之統一發票1 紙及上開錄影光
    碟1 片為證（見上開他字卷第12頁至16頁），參以告訴人臺
    灣音樂著作權協會及臺灣音樂著作權人聯合總會於警訊時均
    係委任許憲生擔任告訴代理人（見99年度發查字第17號卷第
    12-13 頁、99年度發查字第355 號第12-13 頁），告訴代理
    人許憲生於本院亦陳稱：我本來是臺灣音樂著作權協會員工
    ，本案蒐證光碟是從臺灣音樂著作權協會拿過來的等語（見
    本院卷第63-64 頁），足證告訴人臺灣音樂著作權協會及臺
    灣音樂著作權人聯合總會之蒐證及法務人員均係相同或相互
    支援，而臺灣音樂著作權協會之告訴代理人謝采君雖陳稱：
    我們在網站上公告鼓勵民眾檢舉，光碟是民眾交給當時承辦
    人員等語（見本院卷第63頁），然告訴人等始終未提出任何
    民眾檢舉所附相關資料以資佐證，此外，上開發票記載之「
    聯全鋁業商」既非公會，亦非公司行號，顯係虛偽杜撰之團
    體名稱，以致無從查考，堪認上開錄影光碟應係告訴人等共
    同派員基於蒐證之動機而於千通公司遊覽車上點播演唱如附
    表1 、2 所示歌曲無訛，檢察官上訴意旨仍執詞而謂租車者
    係「聯全鋁業商」，有千通公司所開立與「聯全鋁業商」之
    發票在卷可憑，而非告訴人等云云，即非可採。上開錄影光
    碟既係告訴人等共同派員基於蒐證之目的，而在上開遊覽車
    點播如附表1 、2 所示音樂著作，是其點播既已事先取得告
    訴人之同意、授權，自無侵害告訴人等之著作財產權可言。
五、原審以不能證明被告犯罪，依前開說明，而為被告無罪之判
    決，即核無不合。檢察官上訴意旨略以：被告千通公司有多
    輛遊覽車，且並非每部遊覽車均裝置有伴唱機，被告蕭岳文
    駕駛上開遊覽車前往台中，其來回之路途上，確實有打開伴
    唱機電源供客人點唱等情，亦為被告蕭岳文供陳在卷，且蒐
    證之錄影光碟已拍下沿途客人點唱歌曲，並非針對告訴人所
    指訴之歌曲點唱，被告等確有提供伴唱機供不特定搭乘該遊
    覽車之客人點唱歌曲，涉有違反著作權法第92條罪嫌等語，
    經查，被告蕭岳文於98年11月15日駕駛上開遊覽車，其所載
    送之客人確有使用車內之伴唱機點唱如附表1、2所示音樂著
    作及其他多首音樂著作，業經原審勘驗無訛（見原審卷第65
    -68頁），然上開錄影光碟既係告訴人等共同派員基於蒐證
    之目的，而在上開遊覽車點唱，業如前述，縱其同時利用上
    開遊覽車為其他旅遊行為，仍無礙於其點唱行為之性質，上
    訴意旨據此指摘原判決未當，即無理由。
六、綜上所述，依卷內所附證據既無從證明被告等於客觀上有何
    以公開演出方式侵害如附表1、2所示歌曲著作財產權之行為
    ，復查無其他積極證據足資證明被告等有何公訴人所指之犯
    行，原審就被告為無罪之諭知，經核並無違誤。檢察官上訴
    指摘原判決不當，請求撤銷改判，為無理由，應予駁回。
據上論斷，應依刑事訴訟法第368條、第373條，判決如主文。
本案經檢察官鍾鳳玲到庭執行職務。
中    華    民    國    99    年    12    月    6     日
                    智慧財產法院第一庭
                          審判長法  官  李得灶
                                法  官  王俊雄
                                法  官  林欣蓉
以上正本證明與原本無異。
不得上訴。
中    華    民    國    99    年    12    月    6     日
                                書記官  周其祥
附表1：
「吻和淚」、「想你想到夢裡頭」、「茫茫到深更」、「誰人甲
我比」、「牽手出頭天」、「有誰人來陪」。
附表2：
「一步一腳印」、「一陣風一陣雨」、「春夏秋冬」、「往事甭
提起」、「我記得你眼裡的依戀」。


司法院資訊處製作；財團法人民間司法改革基金會備份。
